【裁判字號】    98,消,11
【裁判日期】    991020
【裁判案由】    損害賠償
【裁判全文】
臺灣臺北地方法院民事判決                98年度消字第11號
原      告  潘世斌婦產科診所即.
訴訟代理人  林慶苗律師
複代理人    洪聖濠律師
被      告  法蘭國際有限公司
法定代理人  張生圓
訴訟代理人  簡祝娟
被      告  立泰電子科技有限公司
法定代理人  曾一峰
上列當事人間損害賠償事件，本院於民國99年9月29日言詞辯論
終結，判決如下：
    主  文
被告應連帶給付原告新臺幣壹佰貳拾玖萬貳仟壹佰肆拾柒元，及
自民國九十八年七月五日起至清償日止，按年息百分之五計算之
利息。
原告其餘之訴駁回。
訴訟費用由被告連帶負擔十分之九，餘由原告負擔。
本判決第一項於原告以新臺幣肆拾萬元為被告供擔保後，得假執
行。
原告其餘假執行之聲請駁回。
    事實及理由
壹、程序方面：
一、本件被告立泰電子科技股份有限公司（原名逸廷國際有限公
    司，統一編號00000000，民國95年10月12日變更名稱為立泰
    電子科技股份有限公司，統一編號仍為00000000，下分別稱
    逸廷公司、立泰電子公司）經合法通知未於最後言詞辯論期
    日到場，核無民事訴訟法第386條各款所列情形，爰依原告
    之聲請，由其一造辯論而為判決。
二、按解散或經中央主管機關撤銷或廢止登記之公司，應行清算
    ；股份有限公司之清算，以董事為清算人，但本法或章程另
    有規定或股東另選清算人時，不在此限，公司法第24條、第
    26條之1、第322條第1項分別定有明文。查被告立泰電子公
    司業於98年11月20日經臺北市政府以府產業商字第09837384
    700號函廢止其公司登記，有公司基本資料查詢明細在卷可
    稽（見本院卷第203頁），依法即應行清算，而被告立泰電
    子公司未另行選任清算人，是本件應以該公司之唯一董事即
    曾一峰為被告立泰電子公司之法定代理人，進行本件訴訟，
    合先敘明。
三、按訴狀送達後，原告不得將原訴變更或追加他訴，但請求之
    基礎事實同一、擴張或減縮應受判決事項之聲明者，不在此
    限，民事訴訟法第255條第1項第2款、第3款定有明文。查原
    告起訴時之聲明為：被告法蘭國際有限公司（下稱法蘭公司
    ）與立泰國際企業有限公司（下稱立泰國際公司）應連帶給
    付原告新台幣（下同）2,615,540元，及自起訴狀繕本送達
    翌日起至清償日止，按年息5%計算之利息，嗣於98年4月27
    日以書狀將被告立泰國際公司變更為逸廷公司，並撤回對立
    泰國際公司之訴訟（見本院審消卷第110至112頁），復於98
    年6月15日將被告逸廷公司更正為立泰電子公司（見本院審
    消卷第146至148頁），並於98年8月6日當庭將遲延利息改自
    起訴狀繕本送達最後被告翌日即98年7月6日起算（見本院審
    消卷第196頁），又於99年5月10日以書狀減縮請求金額為1,
    868,300元（見本院卷第174至175頁），再於99年8月5日具
    狀減縮請求金額為1,424,447元（見本院卷第197頁）。經核
    原告所為訴之變更，僅係將被告更正為正確之起訴對象，且
    係於同一訴訟事實下減縮應受判決事項之聲明，揆諸前揭規
    定，應認原告所為訴之變更及減縮係屬合法，應予准許。
貳、實體方面：
一、原告主張：
  (一)原告診所因飲水需求向被告法蘭公司訂購桶裝蒸餾水，並約
    定由被告法蘭公司於期間內提供桶裝水用飲水機，被告法蘭
    公司乃提供其前向被告立泰電子公司所購得型號JPE-500H之
    飲水機予原告使用。96年間因該飲水機機殼常無故過熱，原
    告曾於96年1月22日、同年12月28日報請被告法蘭公司維修
    兩次，仍未能正常使用，遂於97年1月間更換同型號飲水機
    （下稱系爭飲水機）。詎於97年7月18日上午8時55分，原告
    診所五樓大廳突然發生火警，焚毀部分室內器材裝潢及傢俱
    ，致原告受有財物及支出裝潢修繕費用之損害。依臺北市政
    府消防局火災原因調查報告書（下稱消防局調查報告書）結
    論：「起火原因經現場會勘結果研判：係飲水機之電源線因
    故短路引燃周邊可燃物致起火燃燒可能性較大」，足認本件
    起火原因應係系爭飲水機之電源線本身設計、製造有瑕疵致
    線路短路而引燃。是被告法蘭公司提供予原告使用之系爭飲
    水機之電源線本身設計、製造有瑕疵，未符合當時科技或專
    業水準可合理期待之安全性；又系爭飲水機於操作時有起火
    之高度可能性，而依一般國人飲水機使用方式，並不會於下
    班後或無人時關閉飲水機電源開關，惟被告並未於系爭飲水
    機明顯處為警告標示，已違反消費者保護法（下稱消保法）
    第7條第1項、第2項規定，爰依消費者保護法第7條第3項、
    民法第227條第2項、第184條第1項規定，請求被告法蘭公司
    負損害賠償責任；又系爭飲水機係中國大陸廠商製造，並由
    被告立泰電子公司進口販售，且系爭飲水機進口時並未經經
    濟部標準檢驗局測試合格，被告立泰電子公司為系爭飲水機
    之輸入商及經銷商，爰依消費者保護法第9條、第8條第1項
    及民法第191條之1第4項、第1項規定，請求被告立泰電子公
    司負損害賠償責任，並依消費者保護法第7條第3項及民法第
    185條第2項規定，請求被告法蘭公司、立泰電子公司連帶負
    損害賠償責任。
  (二)被告法蘭公司於火災發生後曾指派員工即訴外人蔣進忠於97
    年7月23日至原告診所搬運不堪使用之受損傢俱，包含長型
    布沙發9套、絨布椅子27張、高級木椅16張、電視機2台、電
    扇1部、單人床墊1床、桌子5個、美容儀器3部等財物，上開
    物品經鈞院囑託訴外人華信保險公證人有限公司（下稱華信
    保險公證人公司）鑑定上開物品於發生火災後之現存價額為
    新台幣（下同）322,980元；又原告房屋於火災後受有天花
    板污損、窗簾污損、木櫃毀損、地毯污損、大理石污損、壁
    紙拆除及沙發、椅子清洗等損害，為回復原狀，乃委請訴外
    人環境設計有限公司進行修繕工程，業經完工，原告已支付
    修繕工程費用969,167元；另原告已支付華信保險公證人公
    司鑑定費用132,000元，而鑑定費用係鑑定本件被告之損害
    賠償範圍所必須，原告自得請求被告賠償上開鑑定費用。綜
    上，被告應賠償原告所受財物損害、支出修繕費用及鑑定費
    用合計1,424,447元等語。
  (三)並聲明：被告應連帶給付原告1,424,447元及自起訴狀繕本
    送達最後被告翌日起至清償日止，按年息5%計算之利息，並
    願供擔保聲請宣告假執行。
二、被告法蘭公司則以：查本件火災發生原因，依消防局調查報
    告書所載結論：「係飲水機之電源線因故短路引燃周邊可燃
    物致起火燃燒可能性較大」，足證系爭飲水機並無自燃現象
    ；且依消防局調查報告書調查結果而論，系爭飲水機之電源
    線從機體內部至受燒斷之線段壓在飲水機底部，僅導線有短
    路熔痕，而內部配線僅被覆受燒未發現有短路之現象，足認
    原告於使用飲水機時，將電源線壓在飲水機底部，應係造成
    電源短路之主因。又被告法蘭公司交付飲水機予原告使用時
    ，於出貨單正面，特別以紅色文字註明「※飲水機安全使用
    注意事項請參閱背面」等語，以提醒客戶注意使用事項，且
    注意事項第3條更載明「為確保飲水機使用安全，請於下班
    後或無人時關閉本飲水機電源開關」等語，而本件火災係發
    生於97年7月18日上午8時55分原告診所尚未開始上班時間，
    足證原告未依飲水機安全注意使用事項於下班時間關閉飲水
    機電源，綜上，本件火災係因原告不當使用飲水機所致，非
    可歸責於被告法蘭公司等語，資為抗辯。並聲明：原告之訴
    及假執行之聲請駁回。
三、被告立泰電子公司則以：由原告所提供之飲水機照片，無法
    證明本件火災所燒毀之系爭飲水機確實為被告立泰電子公司
    自大陸進口之產品，被告法蘭公司雖稱系爭飲水機係其於93
    年間向被告立泰電子公司所購入，惟查被告法蘭公司於94年
    至96年間亦曾向訴外人水之泉公司購入大陸進口之飲水機，
    且被告立泰電子公司之飲水機外觀與其他同業之飲水機外觀
    相差無幾。縱認系爭飲水機為被告立泰電子公司之產品，惟
    被告立泰電子公司自大陸進口之型號JPE-500H飲水機，已於
    92年1月2日經經濟部標準檢驗局核發商品驗證登錄證書，且
    該型號飲水機及所使用之電源線，皆已通過經濟部標準檢驗
    局安全測試規範等語，資為抗辯。並聲明：原告之訴駁回。
四、兩造不爭執事項：
  (一)被告法蘭公司於93年7月15日向被告立泰電子公司（當時公
    司名稱仍為逸廷公司）購買型號JPE-500H開飲機78台。
  (二)原告診所因飲水需要，前向被告法蘭公司訂購桶裝蒸餾水，
    並約定由被告法蘭公司於期間內提供桶裝水用飲水機，被告
    法蘭公司因而提供型號JPE-500H之飲水機予原告使用。
  (三)前開飲水機於96年1月22日、96年12月28日因加熱不停之問
    題，由原告報請被告法蘭公司維修，惟仍未能正常使用，原
    告乃於97年1月間更換同型號飲水機。
  (四)97年7月18日上午8時55分（尚未開始上班時間），原告診所
    五樓大廳突然發生火警，焚毀部分室內器材裝潢及傢俱。
  (五)被告法蘭公司指派員工即訴外人蔣進忠於97年7月23日至原
    告診所搬運受損之傢俱等物品。
五、原告主張被告法蘭公司提供予原告使用之系爭飲水機，係被
    告立泰電子公司自大陸進口之產品，惟系爭飲水機之電源線
    本身設計、製造有瑕疵，未符合當時科技或專業水準可合理
    期待之安全性，爰依消保法第7條、第9條規定，請求被告法
    蘭公司、立泰電子公司連帶負損害賠償責任等語，為被告所
    否認，並以前揭情詞置辯，是本件主要之爭點厥為：(一)系爭
    飲水機是否為被告立泰電子公司自大陸進口之產品？(二)系爭
    飲水機是否符合當時科技或專業水準可合理期待之安全性？
    (三)本件火災是否係因原告使用不當所造成？(四)如認被告應負
    損害賠償責任，原告可請求之數額為何？茲分述如下：
  (一)系爭飲水機為被告立泰電子公司自大陸進口之商品：
    查原告主張被告法蘭公司提供系爭飲水機予其使用，而系爭
    飲水機係被告法蘭公司於93年間向被告立泰電子公司所購得
    ，且係被告立泰電子公司自大陸進口之產品等情，為被告法
    蘭公司所不爭執，並據原告提出被告立泰電子公司所開具之
    統一發票及被告法蘭公司簽發之支票等件為證（見本院審消
    卷第114頁）。被告立泰電子公司雖否認本件火災所燒毀之
    系爭飲水機係該公司自大陸進口之產品云云，惟原告訴訟代
    理人已於98年10月5日言詞辯論期日到庭陳明：同機型的還
    有另外一台，消防局勘驗的是另外一台。因為飲水機的外觀
    都是一樣的，都是被告法蘭公司提供的，我們並沒有向其他
    公司購買飲水機等語（見本院卷第15頁）；復經被告法蘭公
    司法定代理人張生圓到庭陳稱：有賣給原告二台飲水機，都
    是逸廷公司（即被告立泰電子公司前身）進口的等語（見本
    院卷第15頁）；被告法蘭公司訴訟代理人簡祝娟亦陳明：失
    火當天其有到現場，燒毀的飲水機確實是向立泰電子公司購
    買等語（見本院卷第28頁反面），經核與原告主張之事實相
    符，是原告雖無法提出系爭飲水機之實體，然原告既已陳明
    其診所之飲水機均係由被告法蘭公司所提供，再觀諸臺北市
    政府消防局火災原因調查報告書所附現場照片29（現場同系
    列之飲水機機型），即與系爭飲水機同型號（JPE-500H ）
    之飲水機照片，其商品標示貼紙標明：「生產地：中國。委
    託製造及進口商：逸廷國際有限公司（即被告立泰電子公司
    前身）」等語（見本院審消卷第91頁），足證系爭飲水機係
    被告立泰電子公司自大陸進口之產品，是被告立泰電子公司
    為系爭飲水機之輸入商等情，應堪認定。
  (二)被告未能舉證證明系爭飲水機已符合當時科技或專業水準可
    合理期待之安全性：
  1.按從事設計、生產、製造商品或提供服務之企業經營者，於
    提供商品流通進入市場，或提供服務時，應確保該商品或服
    務，符合當時科技或專業水準可合理期待之安全性。商品或
    服務具有危害消費者生命、身體、健康、財產之可能者，應
    於明顯處為警告標示及緊急處理危險之方法。企業經營者違
    反前二項規定，致生損害於消費者或第三人時，應連帶負賠
    償責任。但企業經營者能證明其無過失者，法院得減輕賠償
    責任。輸入商品或服務之企業經營者，視為該商品之設計、
    生產、製造者或服務之提供者，負消保法第7條之製造者責
    任。又企業經營者主張其商品於流通進入市場，或其服務於
    提供時，符合當時科技或專業水準可合理期待之安全性者，
    就其主張之事實負舉證責任。又消保法第7條第1項所定商品
    或服務符合當時科技或專業水準可合理期待之安全性，應就
    下列情事認定之：一商品或服務之標示說明。二商品或服務
    可期待之合理使用或接受。三商品或服務流通進入市場或提
    供之時期，消保法第7條第1項、第2項、第3項及第9條、第7
    條之1及消保法施行細則第5條分別定有明文。
  2.查本件火災之起火原因經臺北市政府消防局研判，認係系爭
    飲水機之電源線因故短路引燃周邊可燃物致起火燃燒之可能
    性較大等情，有臺北市政府消防局火災原因調查報告書暨內
    附現場照片在卷可稽（見本院審消卷第61至94頁），堪認本
    件火災係因系爭飲水機之電源線短路所引發。又被告法蘭公
    司係提供系爭飲水機予原告使用之企業經營者，而被告立泰
    電子公司為系爭飲水機之輸入商等情，已如前述，則被告法
    蘭公司、立泰電子公司自應就系爭飲水機於提供時及流通進
    入市場時，已符合當時科技或專業水準可合理期待之安全性
    一節，負舉證責任。
  3.被告立泰電子公司雖提出經濟部標準檢驗局之驗證登錄證書
    、電源線組隨產品檢測試驗報告等件，主張其自大陸地區進
    口之型號JPE-500H飲水機，業於92年1月2日通過經濟部標準
    檢驗局認可，並核發商品驗證登錄證書，且上開飲水機及所
    使用之電源線均已符合標準檢驗局之安全規範云云。然觀諸
    被告立泰電子公司所提出之經濟部標準檢驗局驗證登錄證書
    查詢（見本院卷第34頁），經審查合格准予登錄之開飲機主
    型式為：「EXE-1010E」，而系爭飲水機型號（JPE-500H）
    僅列為系列型式，則該系列形式之飲水機是否亦已送交樣品
    經檢驗審查合格，已非無疑；縱認系爭飲水機型號之產品業
    經送檢合格，然即使是同一製造流程之飲水機，仍可能因生
    產過程之不同而有品質上之差異，況被告立泰電子公司就系
    爭飲水機於出廠時是否已通過檢驗，及其品質管控程序為何
    ，亦未能提出相關證據說明之，自難僅憑同型號之飲水機曾
    經送檢合格並核發商品驗證登錄證書，即遽認系爭飲水機已
    符合當時科技或專業水準可合理期待之安全性。另觀諸被告
    立泰電子公司提出之「電源線組隨產品檢測試驗報告」（見
    本院卷第67至72之1頁），該報告之測試收件日為94年11月
    21日（見本院卷第67頁反面），測試完成及報告簽發日期為
    94年12月12日，然被告法蘭公司於93年7月15日即已向被告
    立泰電子公司購買系爭飲水機，上開測試報告顯不足作為系
    爭飲水機及電源線於流通進入市場時，已符合當時科技或專
    業水準可合理期待之安全性之證明。被告立泰電子公司雖復
    提出財團法人台灣電子檢驗中心出具之「電磁相容型式檢驗
    報告」（見本院卷第73至105頁），惟上開檢驗報告之內容
    係針對電磁相容性之檢測，均與系爭飲水機之電源線產品無
    涉。是被告立泰電子公司所提出之經濟部標準檢驗局驗證登
    錄證書及相關檢測報告，均不足以證明系爭飲水機及電源線
    於流通進入市場時，已符合當時科技或專業水準可合理期待
    之安全性。
  (三)原告並無不當使用系爭飲水機之情事：
    被告法蘭公司雖辯稱：本件火災係因系爭飲水機壓到電源線
    ，且原告於診所下班時間未關閉飲水機開關，是本件火災係
    原告不當使用系爭飲水機所致云云。惟查：
  1.依臺北市政府消防局出具之火災原因調查報告書，起火原因
    研判雖載明：「... 依調查結果顯示，發現飲水機之電源線
    從機體內部至受燒斷之線段壓在飲水機底部，且導線有短路
    熔痕，而內部配線僅被覆受燒未發現有短路之現象」等語（
    見本院審消卷第66頁反面），惟上開敘述僅係就系爭飲水機
    之電源線因電線短路而引燃之現象描述，尚難遽論本件火災
    係因原告將電源線壓在系爭飲水機底部所致。況系爭飲水機
    之底座有墊高設計等節，有系爭飲水機同型號之飲水機基座
    底部照片在卷可參（見本院審消卷第115頁），被告法蘭公
    司法定代理人張生圓亦自承：我們的飲水機離桌面有一個高
    度等語（見本院卷第15頁），足見系爭飲水機之機座底部與
    桌面間尚有縫隙可供電源線通過，縱認原告係將電源線放置
    於飲水機基座底部與桌面間之縫隙空間，仍不至於壓到電源
    線，自難謂原告有不當使用系爭飲水機之情事。
  2.又被告法蘭公司雖主張其已於飲用水之出貨單正面以紅色字
    體註明：「※飲水機安全使用注意事項請參閱背面」等語，
    而出貨單背面之飲用機安全使用注意事項第3點並載明：「
    為確保飲水機使用安全，請於下班後或無人時關閉本飲水機
    電源開關」等語（見本院審消卷第206頁正、反面、第207頁
    ）。惟該項記載應係針對長時間不使用飲水機之情形，為避
    免飲水機發生危險所為之警告，而非謂原告診所於下班時間
    即必須關閉飲水機，否則即會引發火災。況原告診所四樓為
    病房、產房及開刀房，24小時均有護理人員照護，現場也放
    置同型號之飲水機，並未曾發生飲水機起火情事。是實難僅
    憑被告法蘭公司出貨單上之飲水機安全使用事項有上開記載
    ，且原告未依該注意事項於診所下班時間關閉飲水機，即遽
    論原告有不當使用系爭飲水機之情事。是被告法蘭公司辯稱
    本件火災係因原告不當使用系爭飲水機所致云云，自不足採
    。
  (四)綜上，被告法蘭公司提供系爭飲水機予原告使用，被告立泰
    電子公司為系爭飲水機之輸入商，而原告並無不當使用系爭
    飲水機之情事，是原告在正常使用系爭飲水機之情形下，因
    系爭飲水機之電源線短路引發本件火災而受有損害，顯見系
    爭飲水機電源線之設計、製造有瑕疵，被告法蘭公司、立泰
    電子公司復未能證明系爭飲水機於流通進入市場時，已符合
    當時科技或專業水準可合理期待之安全性，則原告依消費者
    保護法第7條、第9條規定，請求被告法蘭公司、立泰電子公
    司連帶負損害賠償責任，即有理由，應予准許。
  (五)原告得請求被告賠償之金額：
  1.原告主張本件火災發生後，被告法蘭公司派員工即訴外人蔣
    進忠至其診所搬運不堪使用之物品，包含長型布沙發9套、
    絨布椅子27張、高級木椅16張、電視機2台、電扇1部、單人
    床墊1床、桌子5個、美容儀器3部等物品；又原告房屋因本
    件火災受有天花板污損、窗簾污損、木櫃毀損、地毯污損、
    大理石污損、壁紙拆除及沙發、椅子清洗等損害，為回復原
    狀乃進行修繕工程，已支出修繕費用969,167元等情，業據
    提出財物損失及裝潢受損照片、蔣進忠出具之毀損物品簽收
    單、統一發票、工程承攬合約書、工程請款單等件為證（見
    本院卷第148至160頁、本院審消卷第21頁、第187頁、第188
    至189頁、第190至192頁），堪認原告因本件火災受有上開
    財物及支出修繕費用之損害。經原告聲請本院就其上開財物
    於火災後之現存價額及回復原狀所須修復工程項目及必要費
    用等事項送請華信保險公證人公司鑑定後，鑑定結果認定原
    告之上開財物於火災後之現存價額為322,980元，因回復原
    狀所需進行修復工程項目之必要費用則為979,274元等情，
    有公證報告附卷可參。是原告請求被告連帶賠償上開財物損
    害322,980元及修繕費用969,167元，為有理由。
  2.原告另主張其支付公證鑑定費用132,300元予華信保險公證
    人公司，而請求被告賠償其損害云云，固據其提出公證費用
    明細表及統一發票等件為證（見本院卷第199頁、第200頁）
    ，並有華信保險公證人公司函及報價單等件在卷可稽（見本
    院卷第187至188頁），惟原告所支出之上開公證鑑定費用，
    係本院於訴訟進行中委託華信保險公證人公司所支出之鑑定
    費用，應納入本件之訴訟費用計算，是原告此部分之主張，
    並無理由。
  3.綜上，原告得請求被告連帶賠償之金額為1,292,147元（計
    算式：322,980＋969,167＝1,292,147）
六、從而，原告依消保法第7條、第9條之規定，請求被告法蘭公
    司及立泰電子公司連帶給付原告1,292,147元及起訴狀繕本
    送達最後被告翌日即98年7月5日起至清償日止按年息5%計算
    之利息，為有理由，應予准許。逾此部分之請求為無理由，
    應予駁回。
七、原告陳明願供擔保聲請宣告假執行，就其勝訴部分，經核並
    無不合，爰酌定相當之擔保金額准許之。至其敗訴部分，其
    假執行之聲請已失所附麗，應併予駁回。
八、本案事證已臻明確，兩造其餘主張、陳述及所提之證據，經
    本院審酌後，認與判決結果不生影響，爰不一一論述，附此
    敘明。
九、訴訟費用負擔之依據：民事訴訟法第85條第2項、第79條。
中    華    民    國    99    年    10    月    20    日
                  民事第三庭    法  官  郭美杏
以上正本係照原本作成
如對本判決上訴，須於判決送達後20日內向本院提出上訴狀。如
委任律師提起上訴者，應一併繳納上訴審裁判費。
中    華    民    國    99    年    10    月    20    日
                                書記官  林梅珍

司法院資訊處製作；財團法人民間司法改革基金會備份。
